【裁判字號】    98,訴,127
【裁判日期】    980723
【裁判案由】    所有權登記
【裁判全文】
臺中高等行政法院裁定
                                       98年度訴字第127號
原      告  甲○○
被      告  彰化縣彰化地政事務所
代  表  人  乙○○
訴訟代理人  丙○○
            丁○○
上列當事人間因所有權登記事件，原告不服彰化縣政府中華民國
98年2月5日府法訴字第0970235917號訴願決定（案號：98-108）
，提起行政訴訟，本院裁定如下：
    主  文
原告之訴駁回。
訴訟費用由原告負擔。
    理  由
一、按提起課予義務訴訟須經訴願程序，行政訴訟法第5條定有
    明文，並類推適用關於撤銷訴訟之規定，而撤銷訴訟之提起
    ，應於訴願決定書送達後二個月之不變期間內為之，行政訴
    訟法第106條第1項前段定有明文。
二、本件原告起訴主張：原告於民國（下同）97年7月14日向司
    法院陳情原告之父顧金龍於日據時期就坐落彰化縣秀水鄉○
    ○段752與753地號2筆土地（重劃前為秀水鄉○○段陜西小
    段4號）取得典權為由，申請依我國民法第924條規定及司法
    院20年院字第2193號解釋取得典物所有權登記，案經法務部
    以97年8月5日法律決字第0970700519號移送內政部受理，內
    政部以97年8月12日內授中辦地字第0970048511號函復原告
    。原告於收受上開函文後，於97年8月20日以同一事由向內
    政部提出陳情，經內政部以97年9月2日內授中辦地字第0970
    048830號函轉彰化縣政府查處；彰化縣政府以97年9月9日府
    地籍字第09701837 02號函轉被告辦理，被告依所查日據時
    期迄光復後各時期之登記沿革資料與相關法令後，認本案之
    典權係屬日本民法施行於台灣前在台灣發生之典權，該典權
    自日本民法施行於台灣以後，應適用日本民法關於不動產質
    權之設定，而變為有存續期限10年之不動產質權，其性質與
    我國民法規定顯有不同，足見本案之典權縱使光復後申請登
    記為臨時典權，亦不得依我國民法第924條規定申請取得典
    物所有權登記，而以97年10月17日彰地一字第0970012149號
    函復原告，駁回原告申請。原告不服，提起訴願亦遭決定駁
    回。然查原告先父顧金龍於日本治台初期依祖傳習慣，支付
    典價取得系爭土地典權，並有典權登記。光復以後，典權登
    記已移轉給我國政府，且該典權登記沒有期限，後來該典權
    由原告繼承。出典人與典權人雙方均認為典物土地自出典經
    過30年不回贖，典物已由典權人所有，並由典權人及其子（
    原告）使用收益至今。本案典權登記表台灣光復時確實存在
    ，應排除日本民法，適用我國民法第924條之規定及司法院
    30年院字第2193號解釋，將系爭土地所有權人名義由出典人
    林九、林杞變更為典權人顧金龍，請求判決命被告就彰化縣
    秀水鄉○○段752、753地號持分全部登記原告為所有權人等
    語。
三、經查本件原告係於民國98年2月6日收受訴願決定書，此有送
    達證書附訴願卷可稽，原告提起行政訴訟之期間應自98年2
    月7日起，扣除在途期間3日，算至98年4月9日（星期四）即
    已屆滿。原告遲至98年4月14日始向本院提起行政訴訟，有
    收文戳可按，已逾上開不變期間。其提起本件訴訟，依首開
    法條規定，顯非合法，應予駁回。
四、依行政訴訟法第107條第1項第6款、第104條、民事訴訟法第
    95條、第78條，裁定如主文。
中    華    民    國    98    年    7    月    23     日
                臺中高等行政法院第三庭
                          審判長法  官  王  茂  修
                                法  官  林  金  本
                                法  官  莊  金  昌
以上正本證明與原本無異。
如不服本裁定，應於裁定送達後10日內以書狀敘明理由，經本院
向最高行政法院提起抗告（須依對造人數附具繕本）。
中    華    民    國    98    年    7    月    23     日
                                書記官  林  昱  妏


司法院資訊處製作；財團法人民間司法改革基金會備份。
